【裁判字號】    95,訴,1160
【裁判日期】    951019
【裁判案由】    建築法
【裁判全文】
臺北高等行政法院裁定
                                     95年度訴字第01160號
原      告  甲○○
被      告  臺北市政府都市發展局
代  表  人  許志堅（局長）住同上
訴訟代理人  丙○○
            乙○○
            丁○○
上列當事人間因建築法事件，原告不服臺北市政府中華民國95年
2月8日府訴字第09572693800號訴願決定，提起行政訴訟。本院
裁定如下︰
    主  文
原告之訴駁回。
訴訟費用由原告負擔。
    理  由
一、本件訴訟繫屬中台北市工務局承辦之建築法業務事項自95年
    8 月1 日起改由台北市政府都市發展局辦理，有被告提出之
    台北市政府95年7 月5 日府工建字第09560103900 號函及府
    工建字第09560103901 號公告可稽，台北市政府都市發展局
    具狀承受本件訴訟，核無不合，應予准許。
二、按行政訴訟法第4 條第1 項規定：「人民因中央或地方機關
    之違法行政處分，認為損害其權利或法律上之利益，經依訴
    願法提起訴願而不服其決定，或提起訴願逾3 個月不為決定
    ，或延長訴願決定期間逾2 個月不為決定者，得向高等行政
    法院提起撤銷訴訟。」是提起撤銷訴訟應經合法訴願程序。
    又起訴不合程式或不備其他要件者，行政法院應以裁定駁回
    之，行政訴訟法第107 條第1 項第10款定有明文。次按訴願
    之提起，應自行政處分達到或公告期滿之次日起於30日內為
    之。訴願事件，提起訴願逾法定期間，應為不受理之決定。
    訴願法第14條第1 項、第77條第2 款亦定有明文。再者，國
    家賠償法所規定損害賠償之訴，除依該法規定外，適用民事
    訴訟法之規定，國家賠償法第12條定有明文。是依國家賠償
    法請求國家賠償，應循民事訴訟程序。
三、本件緣訴外人曾義裕未經申請許可，擅自於臺北市中正區○
    ○○路○ 段316 巷7 之1 號1 、2 、3 樓旁搭建構造物，經
    台北市政府工務局以民國（下同）92年1 月8 日北市工建字
    第09250020200 號函予以查報，並於92年8 月13日拆除結案
    。嗣經台北市政府工務局又查認原告未經申請許可，復於上
    址1 樓旁，以金屬、鐵捲門等材料，重新搭蓋高度1 層約
    2.8 公尺，面積約7 平方公尺之構造物，並經勘查審認係拆
    後重建之新違建，違反建築法第25條、第86條等規定，乃以
    93年8 月19日北市工建字第09350518800 號函（下稱原處分
    ）通知原告應予拆除，並經於94年8 月31日拆除結案。原告
    對原處分不服，提起訴願，經遭不受理駁回，提起行政訴訟
    ，請求：「訴願決定、原處分均撤銷；被告應賠償新台
    幣(下同)20萬元，並自提起訴願起至支付之日止支付5 ﹪之
    利息；訴訟費用由被告負擔。」。
四、經查，「送達，於應受送達人之住居所、事務所或營業所為
    之。但在行政機關辦公處所或他處會晤應受送達人時，得於
    會晤處所為之。」「 (第1 項)於 應送達處所不獲會晤應受
    送達人時，得將文書付與有辨別事理能力之同居人、受僱人
    或應送達處所之接收郵件人員。 (第2 項)前 項規定於前項
    人員與應受送達人在該行政程序上利害關係相反者，不適用
    之。 (第3項)應受送達人或其同居人、受僱人、接收郵件人
    員無正當理由拒絕收領文書時，得將文書留置於應送達處所
    ，以為送達。」「 (第1 項)送 達，不能依前二條規定為之
    者，得將文書寄存送達地之地方自治或警察機關，並作送達
    通知書兩份，一份黏貼於應受送達人住居所、事務所、營業
    所或其就業處所門首，另一份交由鄰居轉交或置於該送達處
    所信箱或其他適當位置，以為送達。 (第2 項)前 項情形，
    由郵政機關為送達者，得將文書寄存於送達地之郵政機關。
    」分別為行政程序法第72條第1 項、第73條及第74條第1 項
    、第2 項所規定。上開原處分書係於93年9 月2 日郵務送達
    於臺北市○○○路○ 段316 巷9 弄6-2 號即同址6 號3 樓，
    該處為原告於86 年8月6 日遷入該址，此為原告所自承 (見
    95年8 月15日準備程筆錄)， 復有原告戶籍謄本影本附本院
    卷為證，然未能會晤原告，亦無其同居人、受僱人、接收郵
    件人員可受領該處分書，因而寄存於郵政機關，此亦有送達
    證書影本附原處分卷 (第30頁)可 稽。是上開原處分書於93
    年9 月2 日為寄存送達，已生送達效果，即令原告未領取該
    處分書，亦不生影響。何況原告自承其於上開建物遭拆除約
    前3 個月知悉上開建物因原告設址臺北市，無庸加計在途期
    間，計其30日之提起訴願期間，應自93年9 月3 日起算，至
    93年10月2 日屆滿，因該日為星期六，延至93年10月4日 始
    屆至。惟原告遲至94年10月24日始提起訴願，亦有訴願書上
    之收文日戳可憑，其提起訴願已逾首揭法定不變期間，自為
    法所不許。訴願決定以其訴願逾期，從程序上予以駁回，核
    無不合，原告復對之提起行政訴訟，顯非合法，應予駁回。
五、再「提起行政訴訟，得於同一程序中，合併請求損害賠償或
    其他財產上給付。」為行政訴訟法第7條所明定。而因公法
    上所生之損害賠償請求權，於依國家賠償法特別規定提起救
    濟，應向普通法院提起民事訴訟，此觀國家賠償法第12 條
    甚明，是國家損害賠償請求權欲於行政訴訟中救濟請求，應
    按行政訴訟法第7條規定，合併其他行政訴訟始可提起。上
    開規定須於提起行政訴訟之同一程序為之，係因其請求之損
    害賠償或財產上之給付訴訟，與其所合併提起之行政訴訟間
    ，有一定之前提關係或因果關係，使行政法院就合併之訴訟
    為裁判時，基於訴訟資料之共通，得以省費，並避免二訴訟
    裁判之衝突，惟此乃以所合併提起之行政訴訟起訴合法為前
    提，如所合併提起之行政訴訟起訴不合法，法院無從就該部
    分為實體審理，即無從對非屬本院審判權範圍之國家賠償請
    求合併審判。本件原告請求撤銷原處分，既因提起訴願逾期
    而起訴不合法，則不得合併請求被告因違法行政處分對於原
    告所產生損害之國家賠償，是原告請求被告賠償執行原處分
    之拆除原告之上開違章建物所致原告之損害20萬元 (為國家
    賠償性質)， 本院並無審判權。此部分因事件不屬於行政法
    院之權限，原告向本院起訴，自非適法，應予駁回。另原告
    之訴既不合法，其實體上之主張，本院即無從審酌，併此敘
    明。
六、依行政訴訟法第107條第1項第1款、第10款、第104條、民事
    訴訟法第95條、第78條，裁定如主文。
中    華    民    國    95     年     10    月   19   日
                        第三庭審判長法  官 姜素娥
                                    法  官 陳國成
                                    法  官 吳東都
上為正本係照原本作成。
如不服本裁定，應於送達後10日內向本院提出抗告狀（須按他造
人數附繕本）。
中    華    民    國    95     年     10    月   19   日
                                    書記官 張能旭


司法院資訊處製作；財團法人民間司法改革基金會備份。
